【裁判字號】    98,交聲,1543
【裁判日期】    990506
【裁判案由】    聲明異議
【裁判全文】
臺灣臺南地方法院交通事件裁定        98年度交聲字第1543號
移送機關    交通部公路總局臺北區監理所
異議人即
受處分人    甲○○
上列異議人即受處分人因違反道路交通管理處罰條例案件，對於
交通部公路總局臺北區監理所於民國98年11月19日所為之裁決處
分【處分案號：北監自裁字第裁40-Z00000000號（即本院98年
度交聲字第1543號）、北監自裁字第裁40-Z00000000號（即本
院98年交聲字第1550號）】聲明異議，本院裁定如下：
    主    文
異議駁回。
    理    由
一、原處分意旨略以：異議人即受處分人甲○○（下稱異議人）
    於民國98年7月26日16時8分許，駕駛車牌號碼TK-7262號自
    用一般小貨車（下稱系爭車輛），於國道一號高速公路南下
    55公里中壢服務區○○道處時，因未帶駕照駕車行駛公路
    、框式貨車裝載散裝傢俱超出護欄板高度未嚴密覆蓋行駛公
    路、行駛高速公路途中，右後輪輪胎胎紋任一點深度不及
    1.6mm（已磨平），經內政部警政署國道公路警察局第一警
    察隊（下稱舉發機關）警員攔查製單舉發，嗣經交通部公路
    總局臺北區監理所（下稱原處分機關）以其違規事證明確，
    分別依照道路交通管理處罰條例第25條第3款、第33條第1
    項第11款、第63條第1項第1款（原處分漏載第1款）、第
    33條第3項之規定，及參酌違反道路交通管理事件統一裁罰
    基準表之相關內容，裁處異議人罰鍰新台幣（下同）300
    元（未帶駕駛駕駛行駛公路部分）、4,000元並記違規點數1
    點（行駛高速公路未嚴密覆蓋散裝傢俱部分）、1,200元
    （輪胎胎紋任一點深度不及1.6mm部分）等語。
二、本件異議意旨略以：
  (一)警察稱系爭車輛輪胎胎紋深度不足1.6mm，然當時其並未拿
    尺來量，僅是以無線電請求支援，之後所提供的黑白照片又
    不清楚。
  (二)裝載傢俱未嚴密覆蓋乙節，異議人係有以黑色塑膠袋包起來
    再嚴密的綑起來。
  (三)舉發警員有表示他是有故意要惡整異議人的話。本來他先開
    立號碼為Z00000000號這張單子，後來不知什麼原因，他說
    要重開讓異議人罰個夠，有罰不完的款，就把該單作廢重開
    。
  (四)為此聲明異議等語。
三、按汽車駕駛人有駕駛汽車未隨身攜帶駕駛執照者，處300元
    以上600元以下罰鍰，並禁止駕駛，道路交通管理處罰條例
    第25條第3款定有明文。次按，汽車行駛於高速公路、快速
    公路或設站管制之道路，不遵使用限制、禁止、行車管制及
    管理事項之管制規則而有裝置貨物未依規定覆蓋、捆紮者，
    處汽車駕駛人3,000元以上6,000元以下罰鍰，並記違規點數
    1點；又除前二項外，其他違反管制規定之行為，處駕駛人
    600元以上1,200元以下罰鍰，道路交通管理處罰條例第33條
    第1項第11款，第63條第1項第1款、第33條第3項分別定有明
    文。
四、經查：
  (一)異議人駕駛系爭車輛，於上開時地，經舉發機關警員舉發其
    有未帶駕照駕車行駛公路、框式貨車裝載散裝傢俱超出護
    欄板高度未嚴密覆蓋行駛公路、行駛高速公路途中，右後
    輪輪胎胎紋任一點深度不及1.6mm（已磨平）之情形，嗣經
    原處分機關依法分別裁處如前所述之裁罰等情，有內政部警
    政署國道公路警察局98年7月26日公警局交字第Z00000000
    號、Z00000000號舉發違反道路交通管理事件通知單、原
    處分機關98年11月19日北監自裁字第裁40-Z00000000號、
    第裁40-Z00000000號裁決書各1份及違規採證照片9幀附卷
    可稽。
  (二)次查，依異議人之交通違規案件陳述書觀之，異議人陳稱其
    持照條件正常，只是當時未攜帶駕駛執照而已，但有提示身
    分證件供查詢等語觀之，異議人並未否認其確實在舉發員警
    舉發時未攜帶駕駛執照，是舉發員警舉發異議人未帶駕照駕
    車行駛公路部分，應屬無誤。
  (三)異議人固主張其有以黑色塑膠袋包起來再嚴密的綑起來，並
    無裝載傢俱未嚴密覆蓋之情形等語，惟查：
    1.按貨車行駛高速公路及快速公路，裝載之貨物，應嚴密覆
      蓋、捆紮牢固。裝載砂石等粒狀物品，除應嚴密覆蓋外，
      並不得超出車廂高度，高速公路及快速公路交通管制規則
      第21條第1項第1款定有明文。上開高速公路及快速公路交
      通管制規則第21條第1項第1款規定之立法意旨，貨物「應
      嚴密覆蓋、綑紮牢固」，係為達成貨物「防止墜落及飛散
      」，以維行車安全目的之手段而非目的，故「嚴密覆蓋」
      及「綑紮牢固」二詞係「並」抑「或」，應視個案實際情
      形認定，不宜從嚴解釋為貨物裝載均應嚴密覆蓋「並」綑
      紮牢固，惟無論如何裝載，均須以能達到防止「墜落」及
      「飛散」為目的，亦即貨運車輛裝載貨物穩妥之規定，其
      目的乃在確保行車安全，至於貨運車輛裝載貨物是否穩妥
      、有無「墜落」及「飛散」之虞，則應由一般經驗客觀判
      斷，非由行為人主觀認定。
    2.自內政部警政署國道公路警察局第一警察隊檢送之採證彩
      色照片觀之，可以看到系爭車輛上載滿各式各樣的傢俱、
      家電以及日常用品，兩側雖以數片木板架住，但物品高度
      遠高過木板，系爭車輛所載物品係以大的物品壓住小的物
      品，再以繩索捆住上開物品，但以繩索捆綁前並未另外以
      帆布將上開物品完全覆蓋，是異議人稱其有以黑色塑膠袋
      包起來再嚴密的綑起來，要難採信。
    3.本院審酌系爭車輛上之貨物數量極多，體積有大有小、重
      量或重或輕，異議人將之置放於車廂上，雖有以大的物品
      壓住小的物品，再以繩索捆住上開物品，但以繩索捆綁前
      並未另外以帆布將上開物品完全覆蓋，實難保證車廂上之
      物品不會因系爭車輛行經顛簸路段，造成車輛跳動致體積
      較小、重量較輕之物品墜落，倘有物品因此墜落，極易砸
      到造成後方車輛致後方車輛發生危險，若掉落於車道上，
      亦可能造成後方車輛因碾壓致車輛打滑，或為閃避掉落物
      而與他車道之車輛發生碰撞或擦撞甚至翻覆之危險，就此
      部分，客觀上尚難認系爭車輛所裝載貨物甚為穩妥。又高
      速公路或快速道路上車輛行駛之速度均極為快速，會發生
      之突發狀況亦極多，當發生突發狀況時，所可能發生之危
      險或造成的傷害亦較平面道路為高，故法文始對駕駛人為
      前開限制之規定。依前開情事審認，異議人置放物品於系
      爭車輛後方車廂時，應係主觀上自認所置放之物品無掉落
      之虞，惟車輛裝置貨物行駛安全與否，並非如異議人所述
      僅從車輛平穩行駛單一角度思考，更不能僅憑駕駛人主觀
      上之想法來論斷貨物不會掉落而無覆蓋捆紮之必要。系爭
      車輛上之物品經判斷非無滑落或墜落之虞，如前所述，是
      其有違反高速公路及快速公路交通管制規則第21條第1項
      第1款之規定，應可認定。
  (四)異議人另主張警察稱系爭車輛輪胎胎紋深度不足1.6mm，然
    當時其並未拿尺來量，僅是以無線電請求支援，之後所提供
    的黑白照片又不清楚等語，惟按四輪以上汽車行駛高速公路
    及快速公路前，應妥為檢查車輛，在行駛途中不得有輪胎任
    一點胎紋深度不足1.6公釐之情形，高速公路及快速公路交
    通管制規則第14條第3款規定甚明，本院審酌內政部警政署
    國道公路警察局第一警察隊檢送之採證彩色照片，該照片上
    系爭車輛之輪胎胎紋有部分已完全磨平，極為明顯，而該部
    分胎紋既已完全磨平，即無庸亦無從復以尺測量其深度，而
    高速公路每輛汽車之車速均非常快，如遇緊急煞車或天雨路
    滑之情形，以系爭車輛部分胎紋已完全磨平之情形，其危險
    性應甚為明確，是舉發員警舉發系爭車輛輪胎胎紋深度不足
    1.6mm，應無違誤。
  (五)綜上所述，異議人駕駛車牌號碼TK-7262號自用一般小貨車
    ，於上揭時、地有未帶駕照駕車行駛公路、裝載散裝傢俱超
    出護欄板高度未嚴密覆蓋行駛公路、行駛高速公路途中，右
    後輪輪胎胎紋任一點深度不及1.6mm（已磨平）之違規事實
    ，既可認定，則原處分機關依據道路交通管理處罰條例第25
    條第3款、第33條第1項第11款、第63條第1項第1款（原處分
    漏載第1款）、第33條第3項之規定，及參酌違反道路交通管
    理事件統一裁罰基準表之相關內容，分別裁處異議人罰鍰30
    0元、4,000元並記違規點數1點，及罰鍰1,200元，核無不當
    ，本件異議為無理由，應予駁回。
五、據上論結，應依道路交通管理處罰條例第87條第2項、道路
    交通案件處理辦法第19條，裁定如主文。
中    華    民    國    99    年    5     月    6     日
                      交通法庭  法  官  張家瑛
以上正本證明與原本無異。
如不服本裁定，應於收受送達後5日內向本院提出抗告狀。（應
附繕本）
                                書記官  李淑惠
中    華    民    國    99    年    5     月    10    日

司法院資訊處製作；財團法人民間司法改革基金會備份。
